台灣台中地方法院民事判決　九十三年度建簡上字第六號
　　上　訴　人　雪米企業有限公司
　　法定代理人　甲○○
　　訴訟代理人　李效文　　律師
　　被　上訴人　文昌營造工程有限公司
　　法定代理人　乙○○
　　訴訟代理人　丙○○
　　　　　　　　毆陽宏宜
右當事人間確認工程款債權存在事件，上訴人對於中華民國九十三年五月十九日本院
台中簡易庭九十三年度中建簡字第一八號第一審判決提起上訴，本院於九十三年八月
十三日言詞辯論終結，判決如左：
　　主　文
上訴駁回。
第二審訴訟費用由上訴人負擔。
　　事　實
甲、上訴人方面：
一、聲明：求為判決：
　(一)原判決廢棄。
　(二)確認第三人銘嚮國際有限公司（下稱銘嚮公司）對被上訴人之新台幣（下同）三
    十三萬三千三百七十五元債權存在。
　(三)第一、二審訴訟費用由被上訴人負擔。
二、陳述：除與原判決記載相同者，茲引用之外，補稱：銘嚮公司承攬之系爭台中市
    鎮平國小九二一地震受災校園重建工程（下稱鎮平國小工程），合約總價為六百
    六十六萬七千五百元，追加兩項工程款為：(一)三十一萬二千七百九十元。(二)八萬
    六千七百三十八元。總共應領之工程款為七百零六萬七千零二十八元，被上訴人
    只付六百六十四萬四千四百九十八元，尚有四十二萬二千五百三十元工程款未付
    。被上訴人主張之十一萬四千一百七十五元代付款應予扣除，惟其中四萬八千一
    百五十元屬預先扣款，被上訴人尚未代付。另六萬六千零二十五元並非銘嚮公司
    於系爭鎮平國小水電工程應施作項目，扣除非有理由。又銘嚮公司另向被上訴人
    承包之「台電霧峰備勤宿舍水電工程」（下稱霧峰備勤工程）係實做實算，迄未
    完工，被上訴人主張代付九十三萬三千七百六十四元應予抵銷，但該金額未經銘
    嚮公司確認，結算，自無債務存在，其抵銷之主張顯無足取。
三、證據：除援用第一審所提證據外，聲請訊問證人丁○○。
乙、被上訴人方面：
一、聲明：求為判決：駁回上訴。
二、陳述：除與原判決記載相同者，茲引用之外，補稱：被上訴人（九十三）文昌字
     第93003號函載鎮平國小工程有尚未決算金額三十萬八千三百五十五元，此係追
    加工程款，非原合約金額範圍，即非上訴人所聲明範圍，已無上訴人所主張之保
    留款債權存在。至於被上訴人之代付款已實際支出，並非預先扣款，且折讓證明
    單均有銘嚮公司負責人丁○○於背面簽章，此代付款項均係銘嚮公司應完成合約
    內容之施作範圍。是上訴人欲確認之債權，被上訴人已向銘嚮公司履行完畢，尚
    未決算金額又非上訴人聲明之債權範圍。上訴人之上訴無理由。
三、證據：除援用第一審所提證據外，補提折讓證明單正、反面影本三張為證。
　　理　由
一、本件被上訴人主張：第三人銘嚮公司向其購買水電材料零件，尚欠貨款九十一萬
　　一千元未付。銘嚮公司以總價六百六十六萬七千五百元向被上訴人承包鎮平國小
    水電工程，該工程業已完工驗收，被上訴人尚欠銘嚮公司保留款三十三萬三千三
    百七十五元，爰向本院聲請假扣押執行，於扣押命令送達後，被上訴人向本院聲
    明異議，稱：銘嚮公司承攬之鎮平國小工程固尚有未決算金額三十萬八千三百五
    十五元。但其承包之霧峰備勤工程尚有代付款項四十二萬四千四百六十元應予扣
    還。銘嚮公司已無何工程款，可向被上訴人請求。惟上訴人認為鎮平國小工程之
    代付款十一萬四千一百七十五元係預先扣款，且非鎮平國小工程合約應施作項目
    。霧峰備勤工程尚未完工，未經結算、確認，被上訴人主張之代付款四十二萬四
    千四百六十元不得主張抵銷。爰提起本件系爭鎮平國小工程保留款三十三萬三千
    三百七十五元債權存在訴訟。被上訴人則以：銘嚮公司承包之鎮平國小工程，合
    約總價為六百六十六萬七千五百元，嗣四樓追加四間教室水電工程款為三十一萬
    二千七百九十元，工地臨時水電追加八萬六千七百三十八元，扣除代付款十一萬
    四千一百七十五元，已領工程款六百六十四萬四千四百九十八元，尚未決算金額
    為三十萬八千三百五十五元。但銘嚮公司另承包之霧峰備勤工程，合約工程款為
    五百一十萬元，扣除外管線雙方同意追減工程款三十二萬五千九百七十四元，已
    領工程款四百二十六萬四千七百二十二元，銘嚮公司未繼續施工，被上訴人另僱
    小包施作，計代付九十三萬三千七百六十四元，代付金額減除合約工程款餘額，
    銘嚮公司尚應歸還被上訴人四十二萬四千四百六十元，與鎮平國小未決算金額三
    十萬八千三百五十五元抵銷。被上訴人並未欠銘嚮公司工程款，上訴人確認系爭
    債權存在為無理由等語，資為抗辯。
二、查銘嚮公司向被上訴人承包鎮平國小水電工程（於九十二年十二月十九日驗收完
    畢）及霧峰備勤宿舍水電工桯（尚未完工）。有兩份工程承攬合約書影本附原審
    卷可按。
　(一)鎮平國小工程－合約總價為六百六十六萬七千五百元，嗣四樓追加四間教室水電
    工程金額為三十一萬二千七百九十元。工地臨時水電追加金額為八萬六千七百三
    十八元，訴狀附表一打石、清潔工資折讓六萬六千零二十五元，此有經銘嚮公司
    及其負責人署名蓋章之折讓證明單三紙可證。訴狀附表二打石、補修等工資四萬
    八千一百五十元之代墊款，係台電引進管，銘嚮公司埋錯，重做之工程款。上揭
    附表一、二款項均由被上訴人代付。又銘嚮公司已領訖工程款六百六十四萬四千
    四百九十八元，此有應付票據明細表影本一紙附原審卷可查，上揭事實，經銘嚮
    公司負責人丁○○供證屬實。依工程承攬契約書第七條約定，工程全部完成且結
    清所有工程款數量、金額及其他代付、罰扣款，並交付應附之一切文件，經驗收
    合格後付清５％之尾款。鎮平國小工程雖經驗收合格，但銘嚮公司迄未提出竣工
    圖、保固書等相關文件，雖有追加工程之尚未決算金額三十萬八千三百五十五元
    ，依約銘嚮公司尚不得請求給付。
　(二)霧峰備勤工程－合約總價為五百一十萬元，銘嚮公司已領訖工程款四百二十六萬
    四千七百二十二元，此有應付票據明細表影本一份、四十八紙支票影本附原審卷
    可稽。雙方就外管線部份，協議交回被上訴人自辦，追減工程款三十二萬五千九
    百七十四元，此有經銘嚮公司簽章之工程備忘錄可按。銘嚮公司負責人丁○○雖
    到庭供證：霧峰工地主任林獻堂叫其不要再繼續施工，剩下未領之工程款，將用
    以支付剩下工程，不夠部分由公司吸收負擔，但並未能舉證以實其說。又稱：之
    後工程即由文昌公司直接叫小包買材料施作，被上訴人代付款九十三萬三千七百
    六十四元，係小包施作部分，與伊無關。是銘嚮公司未將霧峰備勤工程施作完工
    ，另由大包文昌營造工程有限公司僱小包繼續施作，雙方就霧峰備勤工程已合意
    終止承攬契約，堪以認定。依民法第二百六十三條準用同法第二百六十條規定，
    「契約之終止，不妨礙損害賠償之請求。」後續工程由被上訴人直接僱請小包施
    作，計支出工程款九十三萬三千七百六十四元，此有代付金額明細、工程估驗單
    、付款支票、統一發票等影本附原審卷可查。被上訴人代付金額減除合約工程款
    餘額，尚未中扣餘額：933,764-(5,100,000-325,974-4,264,722)=424,460， 此
    四十二萬四千四百六十元係銘嚮公司不履行契約致被上訴人所受之損害，銘嚮公
    司應予賠償。
　　前揭兩項工程被上訴人之代付款項均係本院九十三年度執全字第二六九號扣押命
    令送達前施作應付款項，被上訴人主張抵銷，於法並無不合，抵銷後，銘嚮公司
    已無工程款可向被上訴人請求。
三、綜上所述，上訴人主張銘嚮公司對被上訴人尚有三十三萬三千三百七十五元之工
    程債權存在，自屬無據。從而，上訴人訴請確認上揭系爭工程款債權存在，為無
    理由，不應准許。原審為上訴人敗訴之判決，雖理由不同，但主文並無不當情形
    ，原判決仍應予維持。上訴意旨指摘原判決不當，求予廢棄改判，為無理由，應
    予駁回。
四、據上論結，本件上訴為無理由，依民事訴訟法第四百三十六條之一第三項、第四
    百四十九條第二項、第一項、第七十八條判決如主文。
中　　　華　　　民　　　國　　九十三　　年　　　八　　　月　　二十七　　日
　　　　　　　　　　　　　　臺灣臺中地方法院民事第四庭
~B審判長法官　張恩賜
~B法　　　官　陳添喜
~B法　　　官　周靜秀
右為正本係照原本作成
不得上訴。
中　　　華　　　民　　　國　　九十三　　年　　　八　　　月　　三十一　　日
~B法院書記官
　　　　　　　　　　　　　　　　　　　　　　　　　　　　　　　　　　　　Ａ
